【裁判字號】    98,訴,678
【裁判日期】    991025
【裁判案由】    侵權行為損害賠償
【裁判全文】
臺灣士林地方法院民事判決               98年度訴字第678號
原      告  丁○○
訴訟代理人  簡宏明律師
被      告  乙○○
            甲○○
前列二人共同
訴訟代理人  賴青鵬律師
複代理人    丙○○
上列當事人間侵權行為損害賠償事件，本院於99年10月11日言詞
辯論終結，判決如下：
    主  文
被告乙○○應給付原告新臺幣柒拾萬玖仟伍佰元，及其中新臺
幣肆拾貳萬柒仟伍佰元自民國九十八年六月二十六日起，其中新
臺幣拾壹萬貳仟元自民國九十八年七月二十六日起，均至清償
日止按年息百分之五計算之利息。
被告乙○○、甲○○就坐落臺北市淡水鎮○○○段七六一地號土
地，權利範圍一萬分之二三一，及其上同小段七六二建號、門牌
號碼為臺北縣淡水鎮○○路一八九巷一號五樓建物，權利範圍全
部，登記日期為民國九十七年三月十日，所為之贈與行為及所有
權移轉登記行為應予撤銷，被告甲○○應塗銷前項土地及建物之
所有權移轉登記。
原告其餘之訴駁回。
訴訟費用由被告連帶負擔二分之一，餘由原告負擔。
本判決第一項於原告以新臺幣貳拾伍萬元為被告乙○○供擔保後
，得假執行；但被告乙○○如以新臺幣柒拾萬玖仟伍佰元為原
告預供擔保得免為假執行。
原告其餘假執行之聲請駁回。
    事  實  及  理  由
一、按民事訴訟法第255 條第1 項第2 款、第3 款、第7 款、第
    2 項規定「訴狀送達後，原告不得將原訴變更或追加他訴。
    但有下列各款情形之一者，不在此限：二、請求之基礎事實
    同一者。三、擴張或減縮應受判決事項之聲明者。七、不甚
    礙被告之防禦及訴訟之終結者。被告於訴之變更或追加無異
    議，而為本案之言詞辯論者，視為同意變更或追加。」。原
    告原起訴主張：「被告乙○○應給付原告新臺幣（下同）14
    1 萬6,230 元及自起訴狀繕本送達翌日起至清償日止按年息
    百分之五計算之利息。被告乙○○、甲○○就坐落臺北縣淡
    水鎮○○○段761 地號土地上建號為淡水鎮○○○段762 號
    門牌號碼為臺北縣淡水鎮○○路189 巷1 號5 樓之建物及附
    著之土地（土地、建物以下稱系爭不動產）所為之贈與行為
    應予撤銷，並塗銷所有權登記。」原告於訴訟進行中擴張訴
    之聲明如下所述，不甚妨礙被告之防禦及訴訟終結，被告無
    異議而為言詞辯論，自為法之所許。
二、原告起訴主張：
(一)、原告依委任契約、不當得利之法律關係被告給付未交付之洋
    基休閒椅3 張價額9 萬9,230元：
    原告於民國96年8 月27日、同年9 月5 日匯款給被告86萬元
    購買休閒椅26張，係由原告獨資購入，被告乙○○僅代為進
    口，而其代為進口之代價則為嗣後將上開休閒椅出售後盈餘
    之半。故兩造間就休閒椅部分之法律關係，為委任關係，故
    原告援引民法第541 條第1 項、第544 條請求被告乙○○賠
    償未依委任關係交付之3 張休閒椅價額即9 萬9,230 元；退
    步言之，若鈞院審理後，認為兩造間並無委任關係存在（假
    設語氣），被告乙○○乃無法律上原因而受有3 張休閒椅價
    金之支付致原告受有多支付3 張休閒椅價金（即9 萬9,230
    元）之損害，原告爰依民法第179 條之規定，請求被告乙○
    ○返還所受之不當得利9 萬9,230 元。上開二請求權間，委
    任關係請求權為先位請求，不當得利返還請求權為後位請求
    ，併為敘明。至於被告乙○○主張兩造間有隱名合夥之關係
    ，原告否認之，蓋原告如要投資，一定會要求登載於公司登
    記事項卡，不可能當隱名合夥人。此部分被告之主張，爰請
    被告舉證證明。
(二)、原告於96年10月15日、97年2 月26日匯款共46萬2,000 元，
    此為被告乙○○向原告之借款：
    原告分別於96年10月15日、97年2 月26日分別匯款15萬元、
    31萬2,000 元予被告乙○○部分，屬被告乙○○向原告所為
    之借款，有被告乙○○所背書之擔保支票為憑。98年2 月間
    原告曾聲請調解，惟被告乙○○經通知後並未到場，故原告
    乃以該次調解之聲請及本件起訴狀繕本之送達，作為催告被
    告乙○○還款之意思表示，並依民法第474 條、第478 條消
    費借貸之法律關係規定，請求被告乙○○返還之。
(三)、原告向中租迪和股份有限公司（下稱中租迪和公司）清償之
    85萬5,000元：
    被告乙○○擔任負責人之大璞國際有限公司（下稱大璞公司
    ），向中租迪和公司申請貸款，然上開貸款實際上為被告乙
    ○○私人使用，此從大璞公司與乙○○個人帳戶內之往來明
    細可知，確由被告乙○○使用無疑。是上開向中租迪和公司
    之借款，當由被告乙○○負清償責任，但被告乙○○完全置
    之不理，原告為維本身信用，迫不得已代為清償，原告依民
    法第312 條、第749 條規定，請求被告乙○○返還之，上開
    二請求權，乃競合關係，爰請鈞院擇一為原告有利之判決。
    退步言之，若鈞院審理後認為兩造間並無前開民法第312 條
    、第749 條之請求權存在，因此部分被告乙○○係實際之使
    用人，故實際上應由被告乙○○對於中租迪和公司負償還之
    責，而被告乙○○固分文未還，然因原告給付85萬5,000 元
    予中租迪和公司達成和解，故被告乙○○雖易同為本票發票
    人，並同為本票裁定之相對人，惟其對於中租迪和之債務亦
    同為消滅，原告就上開部分爰依民法第179 條不當得利之規
    定，對於被告乙○○請求返還。再退步言之，本院如認為被
    告乙○○並非主債務人，但同為連帶保證人，亦應依連帶保
    證人內部分擔責任負責。
(四)、被告間贈與系爭不動產之行為有害原告之債權，原告訴請撤
    銷，並塗銷所有權移轉登記：
    被告甲○○自被告乙○○處受贈與系爭不動產，再向南山人
    壽貸款，則若其日後不能還款，頂多上開受贈房地被拍賣，
    而以上開房地之價值，拍賣後已足徵清償，其本身並無庸再
    償還貸款。況由南山人壽回覆鈞院之函件中觀之，劃撥有可
    能為他人劃撥、扣款亦有可能為他人預先交付或事後返還，
    如認確實為被告甲○○支出但其付出35萬7,043 元即取得市
    價約500 萬元之房地，即可知其取得房地之代價顯不相當，
    即被告二人間之移轉所有權行為，即非有償，仍為無償行為
    ，且明顯係脫產而有害原告債權，原告爰依民法第244 條之
    規定請求撤銷上開被告間之贈與行為及移轉所有權行為，並
    請求為塗銷所有權移轉之登記。
(五)、原告投資大璞公司之出資款150 萬元業已取回：
    原告所投資被告擔任負責人之大璞公司之股款150 萬元，原
    告係於96 年10 月29日分別匯款100 萬元、70萬元至大璞公
    司之帳戶（其中20萬元為被告乙○○私人借款、150 萬元為
    投資額）。況依被告所稱，原告陸續所匯之投資款共為141
    萬6,230 元，不僅未達150 萬元，且並非整數，顯與一般投
    資款給付有甚大不同；又其中31萬2,000 元係在97年2 月間
    匯款，而被告乙○○係於96年12月31日將出資額150 萬元登
    記轉讓予原告，且該筆31萬3,200 元之匯款，被告乙○○曾
    簽立支票以為擔保，若上開31萬2,000 元確為投資款，被告
    為何要簽立支票擔保？足見上開31萬2,000 元與投資款無涉
    。另被告稱原告前償170 萬元匯款係借款，原告否認之。此
    乃被告意圖將原告於本件所為之請求，推為原告投資損失（
    反正大璞公司已倒閉），以脫免責任，讓原告求償無門之手
    段，至於上開170 萬部分於原告向被告表明不願投資後，被
    告業已返還，故原告就被證13並不爭執。
(六)、聲明：
  (1)被告乙○○應給付原告141 萬6,230 元暨自起訴狀繕本送達
    翌日起至清償日止，按年利率百分之五計算之利息。
  (2)被告乙○○、甲○○就登記被告甲○○所有之臺北縣淡水鎮
    ○○○段761 地號土地，權利範圍1 萬分之231 及座落其上
    ，登記為被告甲○○所有，權利範圍全部，建號為淡水鎮○
    ○○段762 號，門牌號碼為臺北縣淡水鎮○○路189 巷1 號
    5 樓之建物於97年3 月10日所為之贈與行為及移轉所有權行
    為，應予撤銷，並塗銷所有權移轉登記。
  (3)訴訟費用由被告負擔。
  (4)院供擔保請准宣告假執行。
三、被告抗辯：
(一)、原告對被告乙○○並無債權存在：
  (1)原告與被告乙○○係合資關係，原告主張之66萬元及20萬元
    合計86萬元係隱名合夥之出資款，且該出資額之財產權已移
    屬大璞公司所有，自非被告乙○○之個人借款：
  1.原告於96年8 月21日、9 月5 日分別匯款66萬元、20萬元予
    大璞公司，合計86萬元，係原告投資大璞公司之股東出資額
    ，被告乙○○業於同年12月31日將原出資額150 萬元轉讓予
    原告承受，並製作股東名冊暨修改大璞公司章程增列原告為
    股東，且於97年1 月21日辦理股東變更登記將原告列為大璞
    公司之股東，出資額為150 萬元。當時原告並未列名大璞公
    司之股東名冊，故86萬元為隱名合夥之出資額，非委任關係
    ，自無民法第541 條第1 項及第544 條之適用。
  2.兩造業已協議，以大璞公司辦理停業前所進口之休閒椅24張
    分派予原告，並經原告提領，已為投資股金之清算，大璞公
    司並於98年3 月10日辦理停業登記完竣，從而被告乙○○對
    原告並不負有101 萬元債務責任。
  (2)96年10月15日15萬元、97年2 月22日31萬2,000 元之匯款，
    並非被告乙○○之借款：
  1.該2 次匯款對象為大璞公司，非被告乙○○，原告主張為被
    告乙○○之借款顯屬無據。
  2.到期日97年3 月17日31萬2,000 元之支票，發票人為大璞公
    司，乙○○僅為背書人，然原告迄98年4 月份，已逾1 年期
    間，始提出本件請求，依票據法第22條第1 、2 項不論對發
    票人抑或對背書人均已罹時效而消滅，爰主張時效抗辯，原
    告自不得再為請求。
  (3)原告與大璞公司共同簽發139 萬6,000 元之本票予第三人中
    租迪和公司及代為清償大璞公司85萬5,000 元之債務，係基
    於股東之身分所為之行為，尚與兩造間有無借款無涉：
  1.原告於97年3 月20日依協議書以85萬5,000 元代為清償大璞
    公司對第三人中租迪和公司之債務，係基於股東之身分所為
    之行為，尚與兩造間有無借款無涉。
  2.原告簽發139 萬6,000 元之本票，與第三人中租迪和公司簽
    署85萬5,000 元之清償協議，乃基於票據法第29條第1 項本
    文規定，則原告依不當得利向被告乙○○請求85萬5000元已
    失所附麗。
  (4)原告於96年10月29日100 萬元及96年11月29日70萬元匯款係
    借款，被告乙○○業以簽發支票及匯款之方式清償160 萬元
    ：
  1.96年11月25日，簽發以大璞公司為發票人，永豐銀行士東分
    行為付款人，票款金額50萬元之支票予原告並兌現。
  2.96年12月15日，簽發以大璞公司為發票人，永豐銀行士東分
    行為付款人，票款金額50萬元之支票予原告並兌現。
  3.96年12月18日，以乙○○之名義，匯款20萬元予原告之上海
    銀行仁愛分行00000000000000帳號。
  4.96年12月27日，簽發以大璞公司為發票人，永豐銀行士東分
    行為付款人，票款金額20萬元之支票予原告並兌現。
  5.97年1 月10日，以乙○○之名義，匯款20萬元予原告之上海
    銀行仁愛分行00000000000000帳號。
(二)、被告二人間系爭不動產之贈與移轉，係代為清償南山人壽保
    險股份有限公司（下稱南山人壽公司）及台北富邦商業銀行
    股份有限公司（下稱台北富邦銀行）第一、二順位貸款之附
    有負擔之贈與，既非無償行為，亦無有害及債權，自無民法
    第244 條第1 項之適用：
  1.97年3 月10日前，系爭不動產以被告乙○○為債務人暨義務
    人設定抵押權給南山人壽公司、台北富邦銀行。於97年3 月
    10日移轉登記前，被告乙○○因大璞公司投資失利，遂請求
    被告甲○○代償上開南山人壽公司抵押債務，合計12萬3,50
    0 元，並於97年2 月26日與被告甲○○協議，以被告甲○○
    全部清償上開南山人壽保險公司及台北富邦銀行之債務，為
    系爭不動產附負擔之贈與，雙方並於97年3 月10日為贈與之
    移轉登記。
  2.97年3 月10日至97年5 月19日，被告甲○○再陸續代償被告
    乙○○上開金融抵押債務，合計15萬8,868 元。被告甲○○
    於97年3 月10日移轉登記後，旋向南山人壽公司辦理債務人
    暨義務人之變更登記及260 萬元之貸款。
  3.97年6 月13日起迄今，被告甲○○均按月攤還南山人壽公司
    之房貸本利。
(三)、聲明：
  (1)原告之訴駁回。
  (2)訴訟費用由原告負擔。
  (3)如受不利判決，被告願供擔保，請准宣告免為假執行
三、不爭執事項：
  1.原告於96年8 月27日匯款66萬元至大璞公司中國信託天母分
    行000000000000號帳戶（本院卷一第14頁）。
  2.原告於96年9 月5 日匯款20萬元給被告乙○○名義之華南商
    業銀行天母分行000000000000號帳戶（本院卷一第13頁）。
  3.原告於96年10月15日匯款15萬元至大璞公司上開帳戶（本院
    卷一第15頁）。
  4.原告於96年10月29日匯款100 萬元至大璞公司上開帳戶（本
    院卷一第112頁）。
  5.原告於96年11月29日匯款70萬元至大璞公司上開帳戶（本院
    卷一第111 頁）。
  6.原告於97年2 月22日匯款31萬2,000 元至大璞公司上開帳戶
    內（本院卷一第134 頁）。
  7.原告持有大璞公司為發票人，被告乙○○背書之支票1 張（
    票據號碼為CF0000000 號、面額為31萬2,000 元、付款人為
    慶豐商業銀行板橋分行），屆期提示後，不獲兌現（本院卷
    一第18頁）。
  8.因大璞公司向中租迪和公司辦理分期買賣，原告、被告乙○
    ○為連帶保證人，此有買賣契約書附卷（本院卷一第180 頁
    至第182 頁），大璞公司嗣後違約無法給付價金，中租迪和
    公司聲請本院97年度票字第2255號本票裁定，亦有本票裁定
    （本院卷一第19頁）在卷。原告與中租迪和公司於97年3 月
    20日以85萬5,000 元和解，有協議書在卷可按（本院卷一第
    21頁）。
  9.被告乙○○於96年12月31日轉讓大璞公司出資額150 萬元給
    原告，並於97年1 月21日辦理公司變更登記（本院卷一第72
    至第77頁）。
 10.被告乙○○於97年2 月26日將系爭不動產贈與給被告甲○○
    ，並於97年3 月10日完成移轉登記（建物、土地登記謄本、
    異動索引，本院卷一第40頁至第43頁）。
 11.被告甲○○取得系爭不動產所有權後，向南山人壽公司貸款
    清償乙○○積欠南山人壽公司房貸本金、利息及貸款手續費
    火災地震險費用185 萬3,618 元、其餘貸款餘額74萬6,382
    元匯入大璞公司台北富邦銀行士林分行代償帳戶內（本院卷
    一第122 頁）。
四、本院得心證之理由：
(一)、按民事訴訟法第277 條規定「當事人主張有利於己之事實者
    ，就其事實有舉證之責任。但法律別有規定，或依其情形顯
    失公平者，不在此限。」
(二)、原告匯款86萬元即洋基休閒椅部分：
  1.原告主張其交付86萬元給被告乙○○購買休閒椅26張，嗣後
    被告僅交付23張休閒椅，故請求被告賠償未依約交付之3 張
    休閒椅9 萬9,230 元，被告所否認有26張休閒椅，且辯稱此
    為隱名合夥關係，雙方業經清算完畢等語。經查，原告確實
    於96年8 月27日、9 月5 日匯款至大璞公司帳戶內，如不爭
    執事項(一)、(二)所載。被告則辯稱96年8 月27日、同年9 月5
    日、10月15日匯款共101 萬元均為原告投資大璞公司之出資
    云云。然查，被告先前辯稱包括97年2 月22日匯款31萬2,00
    0 元亦為投資款云云（見98年6 月29日答辯狀本院卷一第69
    頁），被告辯稱先後不一。再查，被告乙○○於96年12月31
    日轉讓大璞公司之投資額150 萬元給原告，並於97年1 月21
    日完成公司變更登記（不爭執事項(九)），是不論是101 萬元
    或132 萬2,000 元金額均未與投資款150 萬元相符，被告乙
    ○○辯稱之詞顯然為穿鑿附會之說詞。況且，如果31萬2,
    000 元為投資款，則被告何需交付面額相同之支票給原告收
    執，又如原告僅有交付101 萬元股款，被告何以辦理150 萬
    元之股權登記，被告辯稱不足採信。又對於150 萬元之出資
    額，原告業於96年10月29日、96年11月29日匯款170 萬元至
    大璞公司帳戶內（不爭執事項(四)(五)），但嗣後原告發現大璞
    公司財務狀況不佳，不願意投資，被告乙○○亦返還出資額
    等情，亦有被告乙○○或大璞公司簽發之160 萬元支票可證
    （本院卷一第152 頁至第156 頁）。
  2.洋基休閒椅部分，確實由原告出資86萬元，由大璞公司負責
    進口銷售，然原告指稱有26張休閒椅，被告僅交付23張休閒
    椅乙節，則為被告否認，原告自應對有利於己之事實負舉證
    責任，原告未提出任何證據證明確實有26張休閒椅。況且，
    依據協議書內容「乙○○就大璞公司因經營不善，業已依法
    辦理停業歇業登記，為彌補投資人之投資損失，雙方同意以
    公司辦理停業前所進口貨物之洋基休閒椅等交由原告處理，
    作為償還其投資損失之用。前項貨品寄存於冠德倉儲進口貨
    物洋基休閒椅尚未拆封為20張，已拆封但包裝完整為3 張，
    其他品牌1 張共計24張。」其中未提到尚有3 張洋基休閒椅
    未交付，是原告未能提出證據證明當初約定26張休閒椅，且
    雙方對於該項投資顯然業已結算完畢，是原告不論依據委任
    契約或不當得利，均不能請求被告乙○○給付9 萬9,230 元
    。
(三)、原告於96年10月15日、97年2月22日匯款部分：
  1.按「稱消費借貸者，謂當事人一方移轉金錢或其他代替物之
    所有權於他方，而約定他方以種類、品質、數量相同之物返
    還之契約。」「借用人應於約定期限內，返還與借用物種類
    、品質、數量相同之物，未定返還期限者，借用人得隨時返
    還，貸與人亦得定一個月以上之相當期限，催告返還。」民
    法第474 條、第478 條分別定有明文。次按，消費借貸，為
    要物契約，須以金錢或其他代替物之交付為構成要件，如對
    於交付之事實有爭執，自應由主張已交付之貸與人負舉證責
    任，此觀民法第474 條之規定自明最高法院79年度台上字第
    2722號判決要旨參照。原告主張於借款給被告，為被告所否
    認，自應由原告負舉證責任。
  2.96年10月15日原告匯款15萬元至大璞公司帳戶內，被告乙○
    ○否認為個人借款，原告並未提出其他證據證明此為被告乙
    ○○向其借貸，難認此為被告乙○○個人之借款。
  3.97年2 月22日原告匯款31萬2,000 元至大璞公司帳戶，此除
    交易明細記錄外，原告尚提出被告乙○○背書之31萬2,000
    元支票1 張，如非被告乙○○向原告借款，何需在支票背面
    背書擔負背書人責任，且依據借款人指示直接匯款至指定第
    三人之帳戶，亦不違常情，是原告主張被告乙○○向伊借款
    31萬2,000 元，核屬有據。又原告起訴請求被告乙○○返還
    ，迄今已逾1 個月以上相當期限，自得請求被告返還借款。
(四)、原告代償中租迪和公司85萬5,000元部分：
  1.再按「連帶債務人中之一人，因清償、代物清償、提存、抵
    銷或混同，致他債務人同免責任者，得向他債務人請求償還
    各自分擔之部分，並自免責時起之利息。前項情形，求償權
    人於求償範圍內，承受債權人之權利。但不得有害於債權人
    之利益。」「數人保證同一債務者，除契約另有訂定外，應
    連帶負保證責任。」民法第281 條、第748 條分別定有明文
    。「數人保證同一債務，依民法第748 條規定應連帶負保證
    責任者，保證人中之一人，因清償致他保證人同免責任時，
    依同法第281 條第1 項規定，該清償之保證人得向他保證人
    求償之分擔部分，係指保證人間內部分擔之部分而言，保證
    人與主債務人間則無分擔部分可言。」「兩造及訴外人陳○
    雄既同為訴外人謝○霞之連帶保證人，以保證債權人台灣省
    合作金庫之30萬元借款債權，則對於債權人言，保證人固與
    債務人連帶負履行債務之責任；於共同保證人間則依民法第
    748 條規定連帶負保證責任，故連帶債務之規定，於保證人
    間當亦有其適用。」最高法院81年台上字第38號判決要旨、
    71年台上字第5054號判決要旨參照。
  2.經查，原告與被告乙○○擔任大璞公司向中租迪和公司分期
    買賣之連帶保證人，並與大璞公司共同簽發本票，嗣後因大
    璞公司未依約清償，中租迪和公司聲請本票裁定後，原告與
    中租迪和公司以85萬5,000 元和解，如不爭執事項(八)所述。
    原告主張被告乙○○為實際主債務人，故依民法第312 條、
    第749 條求償。然查，依據分期買賣契約書，主債務人為大
    璞公司，且中租迪和公司亦匯款至大璞公司帳戶內，主債務
    人並非被告乙○○，縱認被告乙○○挪用上開款項，不因此
    變成主債務人，是原告主張被告乙○○為主債務人，而依據
    民法第312 條、第749 條求償，顯與契約不符。惟被告乙○
    ○與原告同為大璞公司向中租迪和公司分期買賣之連帶保證
    人，是因原告之和解清償而使被告乙○○免其連帶清償責任
    ，是原告自得依民法第281 條連帶債務人間內部分擔責任向
    被告乙○○請求42萬7,500 元（855,000÷2＝427,500）。
(五)、被告間贈與系爭不動產行為應予撤銷：
  1.民法第244 條規定：「債務人所為之無償行為，有害及債權
    者，債權人得聲請法院撤銷之。債務人所為之有償行為，於
    行為時明知有損害於債權人之權利者，以受益人於受益時亦
    知其情事者為限，債權人得聲請法院撤銷之。債務人之行為
    非以財產為標的，或僅有害於以給付特定物為標的之債權者
    ，不適用前二項之規定。債權人依第一項或第二項之規定聲
    請法院撤銷時，得並聲請命受益人或轉得人回復原狀。但轉
    得人於轉得時不知有撤銷原因者，不在此限。」所謂附有負
    擔之贈與，係指贈與契約附有約款，使受贈人負擔應為一定
    給付之債務者而言，最高法院32年上字第2575號著有判例。
    該贈與與負擔僅有主從牽連關係，而無對價關係，即所附負
    擔僅為限制贈與效力之附約款，非互相給付而取得利益，故
    仍為片面無償契約。倘所附負擔之給付，高於贈與物之價值
    ，依民法第413 條：「附有負擔之贈與，其贈與不足償其負
    擔者，受贈人僅於贈與之價值限度內，有履行其負擔之責任
    」之規定，該超過部分，受贈人無履行責任。是縱該所附負
    擔之給付，等於或高於贈與物之價值，仍不失其為附負擔贈
    與之性質，且仍為無對價關係之無償行為至明。是以，被告
    甲○○抗辯：系爭不動產之移轉尚負有債務承擔之義務云云
    ，縱然屬實，揆諸前揭說明，仍僅為被告間系爭不動產贈與
    所附之負擔，不影響系爭不動產之權利移轉屬無償行為之事
    實，堪予認定。
  2.再查，被告乙○○積欠原告之上開借款債務乙節，業已認定
    如上，而被告乙○○係因無力清償向南山人壽公司、台北富
    邦銀行之貸款本息，始將系爭不動產移轉登記予被告甲○○
    之情，復據被告自承（本院卷一第225 頁背面）。又經調取
    被告乙○○97、98年度財產所得資料顯示，被告乙○○該年
    度均無所得，其財產總額有500 萬元，然該500 萬元為對大
    璞公司之投資款，有稅務電子閘門財產所得調件明細表在卷
    可憑（見本院卷二第42頁、第43頁），而大璞公司業於98年
    3 月停業一節（本院卷一第79頁）。又大璞公司無力清償，
    方導致擔任連帶保證人之原告代向中租迪和公司清償。綜上
    ，自足認被告乙○○於系爭不動產移轉時，確已陷於無資力
    之狀況。被告乙○○於97年2 月22日向原告借款後，負有清
    償責任，竟於97年2 月26日將系爭不動產贈與，於同年3 月
    10 日 移轉登記予被告甲○○，非但使其責任財產減少，並
    將使其對原告所負之債務陷於不能履行或顯有困難，核應屬
    有害及原告債權之無償行為，洵無疑義。從而，原告依民法
    第244 條第1 項規定，請求撤銷被告間就系爭不動產贈與之
    債權行為及物權行為，併依民法第244 條第4 項規定請求被
    告甲○○塗銷移轉登記，於法自無不合。
五、從而，原告請求被告乙○○給付73萬9,500 元（312,000 ＋
    427,500 ＝739,500 ）及其中42萬7,500 元自起訴狀繕本送
    達翌日即98年6 月26日起至清償日止按年息百分之五計算之
    利息。末按民法第478 條後段規定，消費借貸未定返還期限
    者，貸與人得定一個月以上之相當期限，催告返還。所謂返
    還，係指「終止契約之意思表示」而言，亦即貸與人一經向
    借用人催告（或起訴），其消費借貸關係即行終止，惟法律
    為使用人便於準備起見，特設「一個月以上相當期限」之恩
    惠期間，借用人須俟該期限屆滿，始負遲延責任，貸與人亦
    始有請求之權利。若貸與人未定一個月以上之期限向借用人
    催告，其請求權尚不能行使，消滅時效自無從進行，是其中
    31萬2,000 元自98年7 月26日起至清償日止按年息百分之五
    計算之利息。又被告間贈與系爭不動產之行為有害於原告之
    債權，被告間就臺北縣淡水鎮○○○段761 地號土地，權利
    範圍1 萬分之231 及建號為淡水鎮○○○段762 號，門牌號
    碼為臺北縣淡水鎮○○路189 巷1 號5 樓之建物，權利範圍
    為全部，登記日期為為97年3 月10日，所為之贈與行為及移
    轉所有權行為，應予撤銷，被告甲○○並應塗銷所有權移轉
    登記，為有理由，應予准許。原告逾此範圍請求，則無理由
    ，應予駁回。
六、本判決第一項，兩造陳明願供擔保請准宣告假執行或免為假
    執行，本院酌定相當擔保准許。原告其餘敗訴部分所為假執
    行之聲請，因訴之駁回而失所依據，併予駁回。又本判決第
    二項為形成之訴，判決確定時即發生效力，性質上不適合宣
    告假執行，原告聲請假執行應予駁回。
七、因本件事證已臻明確，兩造其餘主張、陳述及所提之證據，
    經審酌均與判決結果不生影響，爰不一一論列，附此敘明。
八、據上論結，原告之訴為一部有理由，一部無理由，依民事訴
    訟法第79條、第85條第2 項判決如主文。
中    華    民    國    99    年    10    月    25    日
                  民事第二庭  法  官  絲鈺雲
以上正本與原本無異。
如對本判決上訴，應於判決送達後20日內向本院提出上訴狀；若
委任律師提起上訴者，應一併繳納上訴審裁判費，否則本院得不
命補正逕行駁回上訴。
中    華    民    國    99    年    10    月    27    日
                              書記官  林玫熹

司法院資訊處製作；財團法人民間司法改革基金會備份。
